【裁判字號】    90,上訴,2826
【裁判日期】    900924
【裁判案由】    毒品危害防制條例
【裁判全文】
臺灣高等法院刑事判決                            九十年度上訴字第二八二六號
    上  訴  人
    即  被  告  甲○○
右列上訴人因違反毒品危害防制條例案件，不服臺灣臺北地方法院九十年度訴字第三
九六號，中華民國九十年七月二十六日第一審判決（聲請簡易判決處刑案號：臺灣臺
北地方法院檢察署八十九年度毒偵字第二七六號），提起上訴，本院判決如左：
    主  文
上訴駁回。
    事  實
一、甲○○於民國八十七年間，因施用第二級毒品安非他命案件，經臺灣士林地方法
    院裁定送觀察、勒戒後，認無繼續施用毒品之傾向，業經臺灣士林地方法院檢察
    署檢察官於八十七年七月十四日，以八十七年度偵字第五七○六號為不起訴處分
    確定。嗣甲○○於五年內復基於施用第一級毒品海洛因之概括犯意，自八十八年
    六月底某日起，至同年十二月六日十四時五十分許採尿前回溯二十六小時內某時
    止（起訴書略載為八十八年六月間起自同年十二月間止），在臺北市○○區○○
    路不詳地點，以約二天施用一次之頻率，將礦泉水稀釋後以針筒注射方式連續施
    用第一級毒品海洛因，嗣為警於同年十二月六日通知到場採尿，始查獲上情，並
    經臺灣臺北地方法院於九十年三月二十四日以八十九年度毒聲字第七八七號裁定
    送觀察、勒戒後，認有繼續施用毒品之傾向。
二、案經臺北市政府警察局信義分局報請臺灣臺北地方法院檢察署檢察官偵查聲請簡
    易判決處刑，惟經原審認不宜以簡易判決處刑，改依通常程序審理。
    理  由
一、訊據上訴人即被告甲○○就其自八十八年六月底某日起，至同年十月底某日止，
    在臺北市○○區○○路某處連續施用第一級毒品海洛因部分犯行，坦承不諱（見
    八十九年度毒偵字第二七六號偵查卷第二十二頁、原審九十年四月十二日、五月
    九日訊問筆錄），惟矢口否認八十八年十月底後有何施用第一級毒品海洛因之犯
    行，辯稱：八十八年十二月份伊曾到台北市立療養院接受治療，有服用藥物，驗
    尿報告呈海洛因陽性反應可能是服用藥物導致云云。
二、經查：
    (一)被告八十八年十二月六日十四時五十分許在警局所採驗之尿液，經送臺灣檢驗
      科技股份有限公司以ＥＩＡ酵素免疫分析法及ＧＣ／ＭＳ氣相層析質譜儀分析
      法檢驗，檢驗結果其尿液呈第一級毒品代謝物嗎啡之陽性反應，此有臺灣檢驗
      科技股份有限公司濫用藥物尿液檢驗報告一紙在卷可稽。
    (二)其次，關於海洛英經注射入人體後，尿液中能否驗出代謝物嗎啡陽性反應，與
      其投與量、投與途徑、個人體質、採尿時間與檢測儀器之精密度等諸多因素有
      關，僅憑尿液中呈代謝物嗎啡陽性反應，固無法確實推斷吸食時間距採集時間
      之長短，然最長可能不會超過二十六小時，此業經行政院衛生署藥物食品檢驗
      局（八一）藥檢壹字第八一一四八八五號函示明確。
    (三)再者，本件經原審函詢台北市立療養院以被告於八十八年十二月間在該院治療
      及用藥等事項，據該院函覆略以：被告曾於八十八年一月十八日及十九日至該
      院門診接受治療，且於同年十一月十九日因海洛因依賴於該院住院至同年十一
      月二十二日，出院後曾於同年十一月二十四日及十一月二十九日返診二次，之
      後即未再就診，治療期間所施用之藥物有可能造成其尿液檢體以ＥＩＡ酵素免
      疫分析法檢驗中呈可待因、嗎啡陽性反應，但並不會在ＧＣ／ＭＳ氣相層析質
      譜儀分析法中呈可待因、嗎啡陽性反應等情，有該院九十年六月七日北市療字
      第九○六○五○五五○○號函在卷足憑。
    (四)乃本案被告之尿液既經有良好操作條件之檢驗單位，以酵素免疫分析法為初步
      檢驗外，更以氣相層析質譜儀分析法為確認篩檢，徵諸右開函件說明，已足以
      排除偽陽性之可能，是被告辯稱伊於八十八年十月底後並無施用海洛因，驗尿
      報告呈海洛因陽性反應可能是服用藥物導致云云，顯係卸責之詞，不足採信。
    (五)末查被告於八十七年間，因施用第二級毒品安非他命案件，經臺灣士林地方法
      院裁定送觀察、勒戒後，認無繼續施用毒品之傾向，業經臺灣士林地方法院檢
      察署檢察官於八十七年七月十四日以八十七年度偵字第五七○六號為不起訴處
      分確定。嗣被告於五年內復基於施用第一級毒品海洛因之概括犯意，連續施用
      第一級毒品海洛因，並經原審於九十年三月二十四日以八十九年度毒聲字第七
      八七號裁定送觀察、勒戒後，認有繼續施用毒品之傾向等事實，亦有臺灣高等
      法院檢察署刑案紀錄簡覆表、本院被告全國前案紀錄表、臺灣臺北看守所附設
      勒戒處所有無繼續施用毒品傾向證明書附卷可資佐證。
    (六)綜上所述，本件犯罪事證明確，被告犯行堪以認定，應予依法論科。
三、按海洛因係毒品危害防制條例第二條第一款所定之第一級毒品，核被告甲○○施
    用海洛因之行為，係犯毒品危害防制條例第十條第一項之施用第一級毒品罪。被
    告持有海洛因後進而施用，其持有之低度行為應被施用之高度行為所吸收，不另
    論其持有第一級毒品罪。又被告多次非法施用海洛因之行為，時間緊接，所犯又
    係同一罪名之罪，顯係基於概括犯意為之，為連續犯，應依刑法第五十六條之規
    定論以一罪。
四、原審以被告罪證明確，因而援引毒品危害防制條例第十條第一項、刑法第十一條
    前段、第五十六條之規定，並審酌被告於勒戒處所勒戒完畢後，未把握自新機會
    ，又再次施用足以導致人體機能發生依賴性、成癮性及抗藥性等障礙之海洛因，
    及念其坦承部分犯行，與其施用毒品之次數等一切情狀，量處有期徒刑八月，經
    核其認事用法尚無違誤，量刑亦稱妥適。被告上訴意旨仍執陳詞否認部分犯行，
    據此指摘原判決不當，為無理由，應予駁回。
據上論斷，應依刑事訴訟法第三百六十八條，判決如主文。
本案經檢察官楊楚猛到庭執行職務。
中      華      民      國    九十      年      九      月    二十四    日
                              臺灣高等法院刑事第二十庭
      審判長法  官  葉  麗  霞
                                        法  官  李  錦  樑
                                        法  官  余  來  炎
右正本證明與原本無異。
如不服本判決應於收受送達後十日內向本院提出上訴書狀，其未敘述上訴之理由者並
得於提起上訴後十日內向本院補提理由書（均須按他造當事人之人數附繕本）。
                                        書記官  黃  麗  玲
中      華      民      國    九十      年      九      月    二十六    日
附錄：本案論罪科刑法條全文
毒品危害防制條例第十條：
施用第一級毒品者，處六月以上五年以下有期徒刑。
施用第二級毒品者，處三年以下有期徒刑。


司法院資訊處製作；財團法人民間司法改革基金會備份。
